臺灣桃園地方法院刑事判決　　　　　　　94年度訴字第1416號
公　訴　人　臺灣桃園地方法院檢察署檢察官
被　　　告　丙○○
　　　　　　乙○○
上列被告等因家暴妨害自由等案件，經檢察官聲請簡易判決處刑
（94年度偵續字第78號），本院認有刑事訴訟法第451 條之1 第
4 項但書第4 款之情形，改行通常訴訟程序，茲判決如下：
    主  文
丙○○共同傷害人之身體，處拘役肆拾日，如易科罰金，以佰
元折算壹日。其餘被訴妨害自由部分無罪。
乙○○共同傷害人之身體，處拘役肆拾日，如易科罰金，以佰
元折算壹日。其餘被訴妨害自由部分無罪。
    事  實
一、丙○○前為甲○○之配偶，其等間具有家庭暴力防治法第3
    條第1 款所定之家庭成員關係。丙○○與甲○○二人前已因
    故離婚，而於民國93年4 月18日下午10時許，甲○○應丙○○之約，即至丙○○與其女友乙○○之位於桃園縣龍潭鄉○○路201 號現住處，以拿取約定扶養小孩之費用，詎甲○○
    到達後，乙○○見甲○○前來拿取費用，乃多有不滿，遂甲○○、乙○○二人在上址2 樓處發生口角爭執，進而拉扯，
    惟丙○○聞聲上樓見狀，竟與乙○○基於傷害人身體之犯意
    聯絡，由丙○○徒手毆打甲○○，乙○○則持報夾揮打甲○○，致甲○○受有左下眼瞼皮下瘀血；右胸壁挫傷：左手腕
    、左手背、右肘、前臂皮下瘀血；左拇指擦傷等傷害。
二、案經甲○○訴由桃園縣政府警察局平鎮分局報告臺灣桃園地
    方法院檢察署檢察官偵查後聲請以簡易判決處刑。
    理  由
壹、按檢察官聲請以簡易判決處刑之案件，經法院認為有刑事訴
    訟法第四百五十一條之一第四項但書之情形者，應適用通常
    程序審判之，同法第452 條定有明文。經查，本件被告丙○○等被訴妨害自由等案件，本院認檢察官之聲請有刑事訴訟
    法第451 之1 第4 項但書第4 款所定之事由，不得以簡易判
    決處刑，爰依刑事訴訟法第452 條之規定，改用通常程序審
    判之，合先敘明。
貳、有罪部分：
一、訊據被告丙○○、乙○○固均坦認於上開時、地，其等二人
    與告訴人甲○○發生爭執等情，惟均矢口否認有何傷害犯行
    ，被告丙○○辯稱：案發當時被告乙○○與告訴人先發生爭
    執，伊本在樓下，而於聽到聲音才上樓，要阻止他們二人發
    生衝突云云。被告乙○○則以當時告訴人先與被告丙○○吵
    架後，告訴人就到伊房間要打伊，所以伊才拿報夾揮告訴人
    一下，伊沒有故意打他，而是為了保護自己等語置辯。然查
    ，上揭傷害事實業據告訴人於檢察官訊問時、本院審理中指
    述甚詳在卷，再佐以被告丙○○於本院審理中供稱：（問：
    是否動手打告訴人？）有等語（見本院94年9 月5 日審判筆
    錄），及被告乙○○亦於本院審理中就案發當時伊曾持報夾
    揮打告訴人供認屬實在卷（見本院94年8 月17日審判筆錄）
    等節，足認告訴人上開指述尚屬非虛，此外復有敏盛綜合醫
    院出具之告訴人診斷證明書1 紙附卷為證。至被告丙○○、
    乙○○雖以上揭情詞置辯，惟已與上開事證不符，況據被告
    丙○○等二人上開於本院審理中所供，堪認其等二人於案發
    當日確皆曾與告訴人發生爭執，基此，被告丙○○等二人因
    之生心不滿，進而共同出手毆打告訴人要難謂與常情相違，
    益徵告訴人上開指述應與事實相符，可以採取。從而，被告
    丙○○、乙○○上開所辯顯係事後避重就輕之詞，委無足信
    。本件事證明確，被告丙○○等二人上揭犯行足可認定，應
    依法論科。
二、查被告丙○○與告訴人甲○○前為夫妻，係家庭暴力防治法
    第3 條第1 款所定之家庭成員，被告丙○○故意實施家庭暴
    力行為，其行為屬家庭暴力防治法第2 條第2 項之家庭暴力
    罪。核被告丙○○、乙○○所為，均係犯刑法第277 條第1
    項之普通傷害罪。再被告丙○○、乙○○間，就上開傷害犯
    行，有犯意聯絡及行為分擔，均為共同正犯。爰審酌被告丙○○、乙○○僅因細故，竟共同出手毆打告訴人，影響社會
    善良風氣，所為非是，及其等犯罪之動機、目的、手段、告
    訴人所受上開傷害之輕重、所生損害、犯後態度等一切情狀
    ，各量處如主文所示之刑，並均諭知易科罰金之折算標準。
參、無罪部分：
（一）公訴意旨略謂：被告丙○○、乙○○於93年4 月18日晚上
      10時許，在桃園縣龍潭鄉○○路201 號住處內，共同以房
      門板將甲○○壓倒在地，並將房門反鎖，剝奪甲○○之行
      動自由長達1 小時之久。因認被告丙○○、乙○○此部分
      所為，均另涉犯刑法第302 條第1 項之妨害自由罪嫌。
（二）按犯罪事實應依證據認定之，無證據不得認定其犯罪事實
      ，又不能證明被告犯罪者，應諭知無罪之判決，刑事訴訟
      法第154 條第2 項、第301 條第1 項定有明文。刑事訴訟
      法上所謂認定犯罪事實之證據，係指足以認定被告確有犯
      罪行為之積極證據而言，如未能發現相當證據或證據不足
      以證明，自不能以推測或擬制之方法，以為裁判基礎，最
 　   高法院29年上字第3105號及40年臺上字第86號分別著有判
      例；又認定不利於被告之事實，須依積極證據，苟積極證
      據不足為不利被告之認定時，即應為有利於被告之認定，
      更不必有何有利之證據，最高法院30 年 上字第816 號判
      例參照。且刑事訴訟上證明之資料，無論其為直接或間接
      證據，均須達於通常一般之人均不致有所懷疑，而得確信
      其為真實之程度，始得據為有罪之認定，若其關於被告是
      否犯罪之證明未能達此程度，而有合理懷疑之存在，致使
      無從形成有罪之確信，根據「罪證有疑，利於被告」之證
      據法則即不得遽為不利被告之認定，亦有最高法院76年度
      台上字第4986號判例可稽。
（三）訊據被告丙○○、乙○○固坦認於上開時、地與告訴人甲○○發生爭執之事實，惟均堅決否認有妨害自由之犯行，
      辯稱：其等二人當日既與告訴人發生爭執在先，當然希望
      告訴人早些離開現場，避免衝突繼續擴大，豈有可能故意
      限制告訴人行動自由，不讓告訴人離去等語。
（四）按公訴意旨認被告丙○○、乙○○上開所為，均另涉犯刑
      法第302 條第1 項坦認於上揭時、，無非以告訴人甲○○
      於警詢、偵查中之指述；告訴人所提出之敏盛綜合醫院診
      斷證明書為主要論據。
（五）告訴人甲○○雖迭於警詢、偵查及本院審理程序中一再指
      述被告丙○○等二人涉有上揭妨害自由犯行，然查：
  （１）按被害人係以使被告受刑事處罰為目的，故其陳述被告
        之犯罪情形，雖非絕對不得採為判決之基礎，但以陳述
        本身無瑕疵可指，且與事實相符者始得為之，最高法院
        五十六年台上字第六九八號判決參照。又「被害人之陳
        述如無瑕疵，且就其他方面調查又與事實相符，固足採
        為科刑之基礎，倘其陳述尚有瑕疵，則在未究明前，遽
        採為論罪科刑之根據，即難認為適法」、「告訴人之告
        訴，係以使被告受刑事訴追為目的，是其陳述是否與事
        實相符，仍應調查其他證據以資審認」，最高法院六十
        一年台上字第三０九九號判例、五十二年台上字第一三
        ００號判例可資參照。經查，告訴人於93年4 月19日警
        詢中指述：（問：你如何遭人傷害？過程如何？）我今
        日與我前夫（即丙○○）相約要到他住處向他拿兒女的
        伙食費，我前夫不但沒有將錢給我，且他的女友乙○○
        還用報夾打我，後我前夫也對我拳打腳踢傷害我，並將
        我的電話拿走不讓我與外界連絡，且將門鎖住不讓我走
        等語（見93年度偵字第9697號偵查卷第12頁）；於93年
        5 月21日警詢中指述：（問：丙○○當時如何妨害你的
        自由請詳述？你有無遭捆綁或脅迫？）當時丙○○與我
        發生口角並發生肢體衝突（遭丙○○及乙○○毆打成傷
        ），且丙○○將我的皮包摔掉並將我控制以致我無法撥
        電話求救，當時丙○○及乙○○二人用遙控器將電動門
        控制使我無法出去，他們兩人並將屋內電話切斷不讓我
        使用求救，後我家人到達也無法進入，現場他人兩人並
        無捆綁我，也無脅迫我，但丙○○將我壓制在地上使我
        無法動彈等語（見同上偵查卷第10頁反面），而於偵查
        中指述：（問：當天情形？）我在我前夫家，我跟乙○○吵架，因為她不准丙○○拿錢給我，丙○○跟乙○○
        也吵起來，後來他們二個就打我，他們用房門板把我壓
        在地上，約有一、二個小時，不讓我走等語（見94年度
        偵續字第78號偵查卷第8 頁），復於本院審理中指稱：
        （問：當天為何去龍潭鄉○○路201 號被告住處？）當
        天是被告丙○○先到我中興路308 號娘家載我到中正路
        201 號住處，要拿我二個小孩的補習費給我，因為他說
    　　他沒有拿提款卡出來，所以就載我去中正路處。我到中
      　正路後，因為被告乙○○不同意被告丙○○給我錢，被
        告乙○○就罵我，並且用報夾打我，我在與被告乙○○
        發生爭執時，被告丙○○從樓下上樓，被告丙○○也動
        手打我，他們的房門板是壞掉的，有破一個洞，所以他
        們打算要換新的門板，放在旁邊，他們就拿新門板壓住
        我，他們也拿走我的皮包，不讓我打電話求救，而且外
        面電門的遙控器也拿走，而且我也不能在裡面按開關，
        我的衣服也被被告二人撕爛，所以我也無法出去；（問
        ：何人用門板壓住你？）被告丙○○，因為被告丙○○
        不讓被告張打素蓮我等語（見本院94年9 月5 日審判錄
        ），據上，足認告訴人於警詢、偵查及本院審理所為之
        指述，其中就被告丙○○等二人如何妨害告訴人行動自
        由之方式、過程等節均非一致，是否與事實相符已非無
        疑。況依告訴人上開於本院所述，可見告訴人係認案發
        當時被告丙○○因為使被告乙○○不再繼續出手打告訴
        人，始以破損之房門板壓住告訴人，則如何認定被告丙○○為告訴人所指述上開行為時乃基於妨害自由之犯意
        ，亦徵其前後所述存有矛盾，是告訴人之指述顯有瑕疵
        ，自不得據之為認定被告丙○○等二人有罪之唯一證據
        。
  （２）至卷附由告訴人所提出之診斷證明書1 紙，固可證明告
        訴人於93年4 月18日案發當日確受有前揭傷害，惟該傷
        害既屬被告丙○○、乙○○所為之共同傷害犯行而造成
        ，詳如前述，則已難逕認與上開妨害自由犯行有何因果
        關係，況據告訴人之指述，尚無法認告訴人有因被告丙○○等二人所為之妨害自由行為而受有任何傷害，職是
        ，自不得據上開診斷證明書即認定被告丙○○等二人確
        有為上開妨害自由犯行。
  （３）綜上所述，被告丙○○、乙○○所辯尚非無據，要無法
        僅憑公訴意旨上開所述論罪依據，即認被告丙○○等二
        人有如公訴人所指之妨害自由犯行，依首揭法條說明及
        判例意旨，自應就被告丙○○、乙○○被訴妨害自由部
        分均為無罪之諭知。
據上論斷，應依刑事訴訟法第452 條、第299 條第1 項前段、第
301 條第1 項，家庭暴力防治法第2 條第1 項，刑法第28條、第
277 條第1 項、第41條第1項 前段，罰金罰鍰提高標準條例第1
條前段、第2 條，判決如主文。
本案經檢察官張啟聰到庭執行職務。
中　　華　　民　　國　　94　　年　　9 　　月　　19　　日
                        臺灣桃園地方法院刑事第十二庭
                            審判長法  官  游  紅  桃
                                  法  官  陳  雪  玉
                                  法  官  王  美  玲
以上正本證明與原本無異。
如不服本判決，應於送達後10日內，向本院提出上訴狀。
                                  書記官  張  子  涵
中　　華　　民　　國　　94　　年　　9 　　月　　20　　日
附論本案論罪科刑依據之法條：
刑法第277條第1項
傷害人之身體或健康者，處三年以下有期徒刑、拘役或一千元以
下罰金。
